【裁判字號】    90,交易,272
【裁判日期】    901206
【裁判案由】    業務過失傷害
【裁判全文】
臺灣嘉義地方法院刑事判決                          九十年度交易字第二七二號
    公  訴  人  臺灣嘉義地方法院檢察署檢察官
    被      告  甲○○
右列被告因業務過失傷害案件，經檢察官提起公訴（九十年度偵字第三九一一號），
本院判決如左：
    主  文
甲○○從事業務之人，因業務上之過失傷害人致重傷，處有期徒刑柒月。緩刑肆年，
緩刑期間付保護管束。
    理  由
一、甲○○係營業曳引車之司機，為從事駕駛業務之人，於民國九十年四月十六日十
    一時二分許，駕駛車牌號碼ＴＪ─四八七號營業曳引車，沿省道臺十九線由南向
    北行駛，行經嘉義縣六腳鄉省道臺十九線七六公里五三○公尺岔路口處欲左轉時
    ，原應注意轉彎車應讓直行車先行，以避免發生事故之危險。且依當時天候晴、
    日間自然光線、路面乾燥、無缺陷，又無不能注意之情形，竟疏未注意讓直行車
    先行，貿然轉彎，致撞及無照駕駛車牌號碼ＺＭＳ─四○九號輕型機車，而由對
    向駛至上開地點之林坤  （起訴書誤載林坤泉），致林坤  受有右側腦挫傷併腦
    出血、右側前額顱骨骨折併硬腦膜下出血、左側腦缺氧、外傷性水腦症、右側腦
    膿瘍、下頷骨骨折等傷害，導致意識不清、無法言語、四肢僵直、中樞神經遺留
    顯著障礙，而達重傷之程度。
二、經檢察官指定被害人林坤  之母乙○○○代行告訴由臺灣嘉義地方法院檢察署檢
    察官偵查起訴。
    理  由
一、右揭事實，業據被告甲○○於審理中坦承：「（問：你都看被的車，且按喇叭六
    、七次，為何不煞車？）因為我的車是曳引車，車頭已經轉彎進入路口，所以我
    就沒有煞車」，「（問：你約距離多遠看到被害人？）好幾百公尺」等語（詳本
    院九十年九月十三日訊問筆錄），足證被告前已見林坤  之機車，卻未讓林坤
    之直行車先行，仍執意轉彎之事實，核與代行告訴人乙○○○指訴情節相符，並
    有道路交通事故調查報告表及照片七幀在卷可稽。再被害人林坤  因本件車禍，
    受有右側腦挫傷併腦出血、右側前額顱骨骨折併硬腦膜下出血、左側腦缺氧、外
    傷性水腦症、右側腦膿瘍、下頷骨骨折等傷害之情，有華濟醫院診斷證明書附於
    警卷可稽，而林坤  因而導致意識不清、無法言語、四肢僵直、中樞神經遺留顯
    著障礙，亦有華濟醫院診斷證明書附於本院卷可查，已達重傷之程度。
二、按汽車行駛至交岔路口，轉彎車應讓直行車先行。道路交通安全規則第一百零二
    條第一項第六款定有明文。被告駕車行經上開路段，自應注意上述道路交通安全
    規定，且依當時狀況，天候晴、日間自然光線、路面乾燥無缺陷、無障礙物、視
    線良好，有前揭道路交通事故調查報告表在卷可憑，並無不能注意之情事，竟疏
    未注意，讓直行之林坤  所駕駛之機車先行，致林坤  受有右側腦挫傷併腦出血
    、右側前額顱骨骨折併硬腦膜下出血、左側腦缺氧、外傷性水腦症、右側腦膿瘍
    、下頷骨骨折等傷害，導致意識不清、無法言語、四肢僵直、中樞神經遺留顯著
    障礙，而達重傷之程度，其有過失至明。而被告之過失為與被害人受重傷間有相
    當之因果關係。又本件經送臺灣省嘉雲區車輛行車事故鑑定委員會鑑定，亦認：
    「甲○○駕駛營曳引車，行經無號誌交岔路口，左轉彎車未讓直行車先行，為肇
    事主因」。另被害人林坤  駕駛機車，行經上開無號誌交岔路口，亦未注意車前
    狀況、減速慢行，而同有過失，但不能因此解免被告過失之刑責。被害人確因本
    件車禍受重傷，已如前述，被告過失行為與被害人之間具有相當因果關係，被告
    之犯行堪以認定。本件事證已臻明確，被告犯行堪以認定。
三、按毀敗語能、毀敗一肢以上之機能及其他於身體或健康，有重大不治或難治之傷
    害，均謂重傷，刑法第十條第四項第三款、第四款、第六款定有明文。查林坤泉
    因本件事禍而受有右側腦挫傷併腦出血、右側前額顱骨骨折併硬腦膜下出血、左
    側腦缺氧、外傷性水腦症、右側腦膿瘍、下頷骨骨折等傷害，導致意識不清、無
    法言語、四肢僵直、中樞神經遺留顯著障礙，已如前述，足證林坤  已達重傷之
    程度。又被告自承：「（問：現任何職？）嘉鎮通運公司，我的工作除了嘉鎮公
    司介紹外，還因為車子屬於我個人所有，我可以自己跑自己的業務」等語（詳本
    院九十年九月十三日訊問筆錄），足證駕駛為其業務。是核被告所為，係犯刑法
    第二百八十四條第二項後段之業務過失致重傷罪。公訴意旨漏未斟酌被害人受重
    傷之事實，而認被告係犯刑法第二百八十四條第一項前段之罪，尚有未洽，惟其
    基本事實同一，本院自應予審理，並變更其起訴法條。爰審酌被告疏於一時肇事
    致人受傷，犯罪之手段，惟事後已與被害人達成民事和解，有嘉義縣六腳鄉調解
    委員會調解筆錄一紙附卷等一切情狀，量處如主文所示之刑。末查被告前未曾受
    有期徒刑以上刑之宣告，有臺灣高等法院被告全國前案紀錄表一紙在卷可參，其
    因一時失慮，偶罹刑典，事後已坦承犯行，深具悔意，經此刑之宣告後，應知警
    惕而無再犯之虞，本院因認暫不執行其刑為當，予以宣告緩刑，並於緩刑期間內
    付保護管束，用啟自新。
據上論斷，應依刑事訴訟法第二百九十九條第一項前段、第三百條，刑法第二百八十
四條第二項後段、第七十四條第一款，罰金罰鍰提高標準條例第一條前段，判決如主
文。
中      華      民      國      九十      年      十二      月    六    日
                                  臺灣嘉義地方法院交通法庭
                                      法  官  張  育  彰
右正本證明與原本無異。
如不服本判決，應於判決送達後十日內向本院提出上訴狀( 應附繕本 )。
中      華      民      國      九十      年      十二      月    六    日
                                      書記官  馮  澤  文


司法院資訊處製作；財團法人民間司法改革基金會備份。
